最高法院刑事判決　　　　　　九十六年度台上字第四六０三號
上　訴　人　甲○○（即林獻欣）
選任辯護人　蔡文斌律師
　　　　　　王建強律師
　　　　　　李育禹律師
上　訴　人　乙○○
選任辯護人　楊商江律師
上列上訴人等因違反證券交易法案件，不服台灣高等法院台南分
院中華民國九十六年二月二十七日第二審更審判決（九十五年度
重金上更(一)字第四四八號，起訴案號：台灣台南地方法院檢察署
八十九年度偵字第一一二０四號、九十年度偵字第二二四四號）
，提起上訴，本院判決如下：
    主  文
原判決撤銷，發回台灣高等法院台南分院。
    理  由
本件原判決撤銷第一審關於上訴人乙○○、甲○○（下稱上訴人
等二人）部分之科刑判決，改判論其二人以共同違反意圖抬高或
壓低集中市場東榮纖維工業股份有限公司（下稱東榮公司）有價
證券之交易價格，自行或以他人名義，對該有價證券，連續以高
價買入或以低價賣出之規定罪，乙○○處有期徒刑貳年；甲○○
處有期徒刑壹年。固非無見。
惟按：(一)、有罪判決所憑之證據及其說明之理由，均須與卷內之
證據資料相適合，否則即屬證據上之理由矛盾。原審採用證人曾
林秀霞、蔡喬林、翁銘宏、呂楊榮秀、陳怡菁、黃馨慧、邱榮華
、邱盈良、沈孟樺、林佳蓉、翁銘隆、林秋穎、張雅惠、鄭清長
等人於警詢中之證言，為本件判決主要基礎之一，並說明：「上
開證人警詢之證詞均經被告等於審理中同意作為證據」等旨，資
為其適用刑事訴訟法第一百五十九條之五第一項之規定，認上開
證人審判外之陳述具有證據能力之依據（見原判決第七至八頁，
理由一之(四)）。然依卷內資料，上訴人甲○○業於民國九十五年
十月二十三日提出準備狀，陳明：上開證人警詢時之證言，係審
判外之陳述，依刑事訴訟法第一百五十九條第一項之規定不得作
為證據等語；且於同年十一月十三日原審準備程序中，引用該狀
重申斯旨（見原審卷(一)第八十一頁、第二一０頁），原判決前揭
論斷核與卷證資料不相適合，難謂無證據上理由矛盾之違誤。(二)
、判決之理由前後不相一致者，亦屬判決所載理由矛盾。原判決
於其理由二內，先係說明上訴人甲○○「否認」有本件犯行，辯
稱：「資金部分不是我調度，是乙○○叫我下單」「資金不是我
調度的，資金是乙○○調度的」云云（見原判決第五頁，理由二
），乃其繼而又以：「被告甲○○於八十八年四月二十一日後，
方遭乙○○命將所有帳戶交出，而在此期日之前，乙○○等投資
人集團所為之『資金調度，均為其所為』，已據其『供承』如上
」等由，資為不利於甲○○之論據之一（見原判決第二十二頁末
四行，理由十一），亦有判決所載理由矛盾之違法。(三)、有罪判決
書應記載事實，其記載之方法，以文字敘述，或列表方式記載，
或文字、列表併用，均無不可。但附表之記載，為事實之一部，
不得與文字敘述相矛盾，並應於判決理由內說明其所憑之依據，
方屬適法。原判決於事實欄係認定：上訴人等二人除以乙○○及
其兄弟（蔡澤霖、蔡修明、蔡勝昌、蔡勝佳）暨東雅投資股份有
限公司、東傑投資股份有限公司之名義外，並利用不知情之蔡碧
娥、林競珍、邱盈良、曾林秀霞、蔡喬林、林佳蓉、翁銘隆、翁
銘宏、林秋穎、沈孟樺、張雅惠、呂楊榮秀、陳怡菁、鄭清長、
黃馨慧、及邱榮華等十六名之人頭戶，共同意圖抬高或壓低集中
市場於如原判決附表五所示之有價證券之交易價格，自行或以不
知情之蔡碧娥等十六名人頭戶，連續於尾盤以高價買進或低價賣
出之方式，製造東榮公司股票交易活絡之假象，以吸引市場投資
人追價買進等情（見原判決第二至三頁，事實一）。然依原判決
附表五所載，並無人頭戶「邱榮華」之交易紀錄，而有非原判決
指為人頭戶之「呂明哲」交易情形之記載（見原判決第四十三至
八十頁）。是原判決就上訴人等二人究竟有無以「邱榮華」之名
義為本件犯行一節，其事實欄與表列之敘述相互齟齬，顯有違誤
。又同附表所列之「呂明哲」，是否亦為上訴人等二人利用之人
頭戶？該部分是否同為本件論罪之範圍？原審則未明確認定並說
明其依憑之證據，率行判決，併有調查職責未盡及判決理由不備
之違背法令。以上或為上訴意旨所指摘，或為本院得依職權調查
之事項，應認原判決仍有撤銷發回之原因。基於審判不可分原則
，經原審不另諭知無罪部分，應一併發回。
據上論結，應依刑事訴訟法第三百九十七條、第四百零一條，判
決如主文。
中　　華　　民　　國　九十六　年　　八　　月　二十四　日
                      最高法院刑事第五庭
                          審判長法官  林　增　福
                                法官  邵　燕　玲
                                法官  張　清　埤
                                法官  蔡　國　在
                                法官  陳　世　淙
      本件正本證明與原本無異
                                      書  記  官
中　　華　　民　　國　九十六　年　　八　　月　二十九　日
                                                      Ｅ
